【裁判字號】    97,消債抗,12
【裁判日期】    970530
【裁判案由】    聲請更生
【裁判全文】
臺灣高雄地方法院民事裁定            97年度消債抗字第12號
抗  告  人  甲○○
上列當事人因消費者債務清理事件聲請保全處分，對本院97年4
月30日97年度審消債更字第228 號駁回裁定提起抗告，本院裁定
如下：
    主  文
抗告駁回。
程序費用由抗告人負擔
    理  由
一、抗告意旨略以：原裁定僅以聲請人即抗告人之薪資遭執行扣
    押只達1/ 3之單一事由，疏未就消費者債務清理條例（下稱
    本條例）之實施，在於防杜於聲請裁定更生期間財產之減少
    ，以維持債權人間之公平受償，暨使聲請人獲有重生機會之
    立法目的，綜合考量其他事由，遽認無必要而駁回抗告人停
    止此本院96年度執字第80132 號執行程序之保全處分聲請，
    應有未當，爰提抗告。
二、按法院就更生之聲請為裁定前，得因利害關係人之聲請或依
    職權，以裁定限制債權人對於債務人行使債權，及停止對於
    債務人財產強制執行程序之保全處分，本條例第19條第1 項
    第2 、3 款固有明文。惟該項保全處分，係法院為防杜債務
    人之財產減少，維持債權人間之公平受償及使債務人有重建
    更生之機會，所為暫時之處分行為，自應以聲請更生或清算
    程序存在為前提，始有保全處分之必要。
三、查本件抗告人雖依本條例第151 條第6 項：「本條例『施行
    前』，債務人依金融主管機關協調成立之中華民國銀行公會
    會員，辦理消費金融案件無擔保債務協商機制與金融機構成
    立之協商，準用前項之規定。」第5 項：「債務人與金融機
    構協商成立者，不得聲請更生或清算。但因不可歸責於己之
    事由，致履行顯有重大困難者，不在此限。」等規定，主張
    本條例「施行前」已提出債權人清冊，以書面向最大債權人
    台新銀行請求「共同」協商債務清償方案，協商成立，嗣因
    不可歸責於抗告人事由，致履行協商顯有重大困難等情，向
    本院聲請更生程序。惟對照其提出之債權人清冊（原審卷11
    ~14 頁），其並未與其中之債權人台北富邦銀行協商，有台
    新銀行函覆本院之協議書及無擔保債務還款計畫書（原審卷
    34 ~36頁）在卷可稽，已有未合，而此必備要件之欠缺又屬
    無從補正；復未於「施行後」依本條例第151 條第1 項：「
    債務人對於金融機構因消費借貸、自用住宅借款、信用卡或
    現金卡契約而負債務，『在聲請更生或清算前』，應提出債
    權人清冊，以書面向最大債權金融機構請求協商債務清償方
    案，並表明共同協商之意旨。」之規定，以書面向最大債權
    台新銀行請求與全體金融機構債權人共同協商債務清償方案
    ，依本條例第8 條規定，本院因而於97年5 月12日裁定駁回
    其更生之聲請在案，依上說明，則其所為保全處分之聲請，
    因其更生聲請程序已不存在，而失所附麗，自無必要。
四、退步言，法院就更生之聲請為裁定前，自應依債務人之財產
    狀況，就保全處分對債務人更生目的達成之促進，及保全處
    分實施就相關利害關係所生影響，並顧及債權人權益，避免
    債務人惡意利用保全處分，阻礙債權人行使權利，或作為延
    期償付手段之可能性，加以綜合比較斟酌，決定有無以裁定
    為保全處分之必要。然本件以抗告人自承之每月薪資平均約
    新台幣23,979元（原審卷6 頁）觀之，本院縱依其聲請為保
    全處分，在至多僅120 日（4 個月）之裁定停止執行期間內
    （本條例第19條第2 項參照），計算每月執行扣押其1/3 部
    分可得受償之金額實則甚微，顯見停止該執行程序對於維持
    債權人間公平受償並無助益，如其他債權人認有執行實益，
    亦得具狀就前開執行程序參與分配；況此執行程序並不致造
    成其無法維持基本生活，又不致阻礙其重建更生之機會，實
    無停止執行程序之必要，故原審裁定駁回，亦無違誤。從而
    ，抗告人提起本件抗告，為無理由，應予駁回。
五、爰依清費者債務清理條例第15條、民事訴訟法第495 條之1
    第1 項、第449 條第1 項、第78條及第95條規定，裁定駁回
    。
中    華    民    國    97    年    5     月    30    日
                  民事第三庭審判長法  官  陳嘉惠
                                  法  官  廖純卿
                                  法  官  藍家慶
上為正本係照原本作成。
不得抗告。
中    華    民    國    97    年    5     月    30    日
                                  書記官  許雅惠


司法院資訊處製作；財團法人民間司法改革基金會備份。
